臺灣新竹地方法院交通事件裁定　　　　100年度交聲字第279號
移送機關即
原處分機關　交通部公路總局新竹區監理所
異　議　人
即受處分人　楊賢昌
上列異議人因違反道路交通管理處罰條例事件，對交通部公路總
局新竹區監理所民國100年6月24日竹監營字第裁50-E00000000號
所為之違反道路交通管理事件裁決處分，聲明異議，本院裁定如
下：
    主  文
異議駁回。
    理  由
一按，駕駛人駕駛汽車，應遵守道路交通標誌、標線、號誌之指
  示；汽車行駛至交岔路口，其行進、轉彎應遵守燈光號誌或交
  通指揮人員之指揮，道路交通安全規則第90條、第102條第1項
  第1款分別規定甚明。又道路交通標誌標線號誌設置規則第206
  條規定，行車管制號誌顯示圓形綠燈，在無其他標誌、標線禁
  制或指示下，意義為車輛面對圓形綠燈時表示准許車輛直行或
  左、右轉、行車管制號誌顯示圓形紅燈，意義為車輛面對圓形
  紅燈時禁止通行。而汽車駕駛人，行經有燈光號誌管制之交岔
  路口闖紅燈者，依道路交通管理處罰條例第53條第1 項規定，
  即應處新臺幣（下同）1,800元以上5,400元以下罰鍰，並依同
  條例第63條第1項第3款規定併予記違規點數3點。
二原處分意旨略以：聲明異議人即受處分人楊賢昌（下稱異議人
  ）於民國100年5 月19日10時15分許，駕駛車牌號碼327-NG 號
  營業一般小客車（為營業計程車，下稱系爭計程車），行經新
  竹縣新豐鄉○○路與泰安街交岔路口（下稱系爭交叉路口）時
  ，因有「紅燈左轉（闖紅燈）」之違規行為，經舉發單位即新
  竹縣政府警察局竹北分局警員攔停並填掣竹縣警交字第E00000
  000 號舉發違反道路交通管理事件通知單（下稱本件舉發通知
  單）予以當場舉發。嗣異議人於本件舉發通知單上所載之應到
  案日期前向原處分機關提出申訴，經原處分機關函請舉發單位
  調查結果，仍認異議人確有駕車行經有燈光號誌管制之交岔路
  口紅燈左轉之違規事實，乃於100年6月24日竹監營字第裁50-E
  00000000號違反道路交通管理事件裁決書（下稱本件裁決書）
  ，依道路交通管理處罰條例第53條第1項、第63條第1項第3 款
  （本件裁決書漏載第3 款）及違反道路交通管理事件統一裁罰
  基準表之規定，裁處異議人罰鍰新臺幣2,700 元，並記違規點
  數3點等語。
三異議意旨略以：異議人於上開時、地，沿新竹縣新豐鄉○○路
  南往北方向行經系爭交岔路口，左轉進入泰安街，新興路為4
  線道、泰安街為2 線道，異議人於系爭交岔路口禮讓新興路直
  行車輛先行，逢燈號轉變但不能往回退，本次被舉發感到冤枉
  ，系爭交岔路口應該增設左轉燈號才對，為此聲明異議，請求
  撤銷原處分。
四經查：
(一)異議人於上開時、地駕駛系爭計程車，於其行車方向之行車管
  制號誌為紅燈，違規左轉通行之事實，業據證人即掣單舉發之
  新竹縣政府警察局竹北分局警員蔣忠諺於本院調查時到庭具結
  證稱：當時其值勤站立於泰安街內（即新興路197 巷口），天
  候晴、視距良好無阻礙，其面對看到泰安街圓形號誌為綠燈（
  該號誌位於翻拍照片所示「蒂芬妮招牌」上方），而新興路號
  誌無左轉燈號，故駕駛人面對新興路之圓形號誌必為紅燈，異
  議人駕駛黃色系爭計程車自新興路左轉進入泰安街，異議人自
  己應該也知道自己闖紅燈，異議人當場請警察不要開他的單，
  整個違規過程錄影光碟錄得很清楚（本院卷第24～25頁），暨
  提出本件違規蒐證之錄影光碟及翻拍照片。經本院當庭勘驗上
  開錄影光碟結果如下：螢幕時間顯示1 分49秒時設在泰安街上
  的紅綠燈（在「蒂芬妮招牌」上方）由紅燈轉為綠燈，1 分50
  秒時有一台黃色營業計程車從新興路左轉欲通行進入泰安街，
  1分53秒時該車已進入泰安街並直行，1分56秒清楚拍攝該營業
  車車牌為327-NG號，異議人並無在系爭路口等待對向直行車輛
  以致無法順利左轉之情形（本院卷第26頁）。而異議人對上開
  勘驗結果表示沒有意見，並稱：異議人是跟著前面車子走，新
  興路燈號還是綠燈時，因為車很多，所以異議人不敢一下子就
  過去，當新興路燈號已轉變為紅燈時，異議人沒有注意到燈號
  ，異議人不是故意要闖紅燈，用路人要在系爭交岔路口左轉很
  辛苦，可否多設個左轉燈號便利用路人（本院卷第26頁）。
(二)茲審酌證人蔣忠諺係依法令執行交通秩序維護職務之警察人員
  ，對違規行為人並無主觀好惡，立場自是客觀公正，又與異議
  人互不相識，亦無私怨仇隙，衡情證人應無設詞構陷誣指異議
  人之必要，再證人蔣忠諺係經具結後始為上開證述，當無甘冒
  受偽證罪之追訴處罰，而為與事實不符之虛偽陳述之理，且證
  人所證復有本件違規蒐證錄影光碟可佐，又本院依職權函查系
  爭交岔路口號誌時相，經新竹縣政府100年7月12日府交規字第
  1000094845號函覆以：本轄新豐鄉○○路與泰安街現況時相設
  計為2時相，第1時相為新興路通行、第2 時相為泰安街通行，
  100年5月19日10時15分第1時相綠燈74秒、第2時相綠燈19秒、
  黃燈時間皆為4秒、全紅時間皆為2秒等語（本院卷第21頁）可
  知，系爭交岔路口燈號變換時，以新興路（即上述第一時相）
  黃燈4秒、雙向全紅2秒，加計證人蔣忠諺證述其所見，其面對
  泰安街（即上述第二時相）已呈綠燈，以上合計6 秒以上，參
  以上開勘驗結果，系爭計程車自新興路左轉進入泰安街並直行
  僅費時3秒（螢幕時間1分50～53秒），過程順暢並無滯留交岔
  路口內6秒以上之情形，況依上開勘驗結果，螢幕時間1分49秒
  時面對泰安街之圓形燈號（在螢幕畫面「蒂芬妮招牌」上方）
  已呈綠燈，即異議人原面對之新興路圓形燈號於異議人採取左
  轉駕駛行為之前，已變換為紅燈無誤，暨異議人不否認依上開
  勘驗結果，異議人並無在系爭路口等待對向直行車輛以至無法
  順利左轉之情形，從而，本件違規事實明顯，可資認定。
(三)至於異議人於本院調查時稱，異議人不是故意違規云云，惟按
  ：人民違反法律上之義務而應受行政罰之行為，法律無特別規
  定時，雖不以出於故意為必要，仍須以過失為其責任條件；但
  應受行政罰之行為，僅須違反禁止規定或作為義務，而不以發
  生損害或危險為其要件者，推定為有過失，於行為人不能舉證
  證明自己無過失時，即應受處罰（司法院大法官會議釋字第27
  5 號解釋參照），本件異議人為職業計程車駕駛人，應較一般
  駕駛人對於交通號誌、標誌、標線、道路狀況等，具有更敏銳
  之觀察能力及具有更高度之注意義務，異議人辯稱其跟著前面
  的車子走，沒注意到紅燈，不是故意違規云云，顯不可信，且
  依上說明，異議人既不能舉證其無過失，即應受處罰，自不得
  以「不是故意違規」為由，推諉卸責。
(四)另，道路交通標誌標線號誌設置規則第203條第1項第1 款固規
  定：行車管制號誌燈面中各鏡面之排列方式，得以橫排或縱排
  安裝之，橫排者由左至右，依次為圓形紅燈，圓形黃燈，左轉
  箭頭綠燈，圓形綠燈，直行箭頭綠燈，右轉箭頭綠燈。縱排者
  由上至下，依次為圓形紅燈、圓形黃燈、圓形綠燈，直行箭頭
  綠燈，左轉箭頭綠燈，右轉箭頭綠燈。然而，道路主管機關本
  得於法令授權範圍內，基於權責對於各項行政措施包括道路設
  計、交通號誌、標誌、標線之設置、更動為具體裁量、規劃，
  以求達成道路充分有效能利用、維持交通秩序、保障道路使用
  人往來便利與安全之行政目的，除有違背法令或明顯矛盾、錯
  誤，否則司法機關亦不得涉入此行政權核心領域，民眾對於行
  政機關具體行政措施如有意見，自應循正當管道向行政機關反
  應，尚不得由民眾自行主觀認定是項措施是否合理、是否遵循
  ，亦即，本件舉發地點號誌之設置是否妥當，主管機關本即有
  其裁量權限，基於權力分立之機制，本院審認之範圍僅限於確
  定違規事實之有無及法規範涵攝、適用、評價之適當與正確與
  否，若非顯然有濫用裁量、怠於裁量或逾越裁量範圍之違法情
  事，即無從由司法介入審查，異議人如認舉發地點之交通號誌
  設置不當，自可對道路使用規劃提出建議，促使交通主管機關
  隨時檢討，適時加以修正，尚難以其自己認定設置不當而據以
  主張免罰。況且，道路交通標誌、號誌、標線一經交通主管機
  關設置後，於依法變更前，人民即有遵守標誌、標線、號誌指
  示之義務，駕駛人不得僅憑其個人認知或價值判斷，或主觀認
  為其行為不致影響交通秩序、安全，而任意選擇不予遵守，否
  則將使行車秩序紊亂，此非但影響道路交通安全及用路人權益
  ，亦將使道路交通標誌、標線、號誌形同虛設，故異議人辯解
  系爭交岔路口無左轉燈號設置，應該要有左轉燈號設置云云，
  尚無從據此為本件免罰之事由。
五綜上所述，異議人於上開時、地，確有駕駛系爭計程車行經有
  燈光號誌管制之交岔路口紅燈左轉之違規行為，是原處分機關
  依道路交通管理處罰條例第53條第1項、第63條第1項第3 款及
  違反道路交通管理事件統一裁罰基準表之規定，裁處異議人罰
  鍰2,700元，並記違規點數3點，核無違誤，亦屬允當，本件異
  議為無理由，應予駁回。
據上論斷，應依道路交通事件處理辦法第18條，裁定如主文。
中    華    民    國    100       年    9   月    2   日
                  交通法庭法  官  周美玲
以上正本與原本無異。
如不服本裁定，應於裁定送達後5日內，向本院提出抗告狀。
中    華    民    國    100       年    9   月    2   日
                          書記官  蕭惠婷